臺灣高等法院高雄分院刑事判決　　　　　　　　　九十三年度上訴字第一一三八號
　　上　訴　人
　　即　被　告　甲○○
　　選任辯護人　葉天來律師
右上訴人因偽造文書等案件，不服臺灣高雄地方法院九十三年度訴字第九九三號中華
民國九十三年九月十三日第一審判決（起訴案號：臺灣高雄地方法院檢察署九十三年
度偵字第一一二六號），提起上訴，本院判決如左：
      主  文
上訴駁回。
      事  實
一、甲○○前於民國八十七年間因竊盜案件，經臺灣高等法院臺中分院以八十九年度
    上易字第二二二一號判處有期徒刑三月確定，於九十年十月八日執行完畢；詎其
    為達到詐得ＳＩＭ卡之目的，與不詳姓名年籍之成年男子共同基於行使偽造私文
    書及意圖為自己不法所有之犯意聯絡，冒用陳福仁名義，於九十年十二月二十四
    日，至高雄市○○區○○路二六二號中華電信股份有限公司（下稱中華電信公司
    ）台灣南區電信分公司北高雄營運處，由甲○○於已印妥行動電話業務申請書之
    「新用戶簽章欄」上填寫「鹽埕區○○○路五五之一號」地址，該不詳姓名年籍
    成年男子於「原用戶簽章欄」偽造「陳福仁」署名一枚，共同偽造陳福仁名義之
    行動電話業務申請書（下稱申請書）一份而持以申請行使，並一同謊稱係陳福仁
    本人欲申辦門號云云，以此詐術使中華電信公司承辦人員陷於錯誤，而交付00
    00000000門號ＳＩＭ卡一張；二人取得前述ＳＩＭ卡後，隨即由甲○○
    於同日在高雄市○○○路與五福路口，以新台幣（下同）五百元之代價，出售與
    並無犯意聯絡之吳偉民（業經不起訴處分），足以生損害於陳福仁及中華電信公
    司，嗣因陳福仁接獲中華電信公司繳費通知始知上情。
二、案經陳福仁告訴，由交通部電信總局電信警察隊第三中隊報請臺灣臺南地方法院
    檢察署檢察官呈請臺灣高等法院檢察署令轉臺灣高雄地方法院檢察署檢察官偵查
    起訴。
      理  由
一、訊據上訴人即被告甲○○矢口否認上開犯行，辯稱：之所以在本案申請書上代填
    「鹽埕區○○○路五五之一號」地址，是因九十年十二月二十四日當天，在其所
    經營位於高雄市鹽埕區○○○路五五之一號小吃店受自稱「陳福仁」男子請託，
    加上吳偉民也在場幫腔的緣故；至於自稱「陳福仁」男子與吳偉民當天交易ＳＩ
    Ｍ卡經過，我均未參與，也完全不知情；後來吳偉民所交付之五百元，是當天在
    小吃店裡消費啤酒金額，並非向我購買ＳＩＭ卡之代價，我並沒有收到錢，也沒
    有取得ＳＩＭ卡云云。
二、然查：
  (一)0000000000門號ＳＩＭ卡，並非陳福仁所申辦一節，業據證人陳福仁
    於警詢、偵查中証稱：我是在接獲中華電信公司通知書才知遭他人冒名申請行動
    電話門號，我本人並未申辦該門號，但曾於九十年十二月十二日，在屏東縣枋寮
    鄉寶山村隆安寺遺失過
    面），並有屏東縣政府警察局受理各類案件紀錄表（見偵三卷第九頁）、陳福仁
    所書立之切結書、九十年十二月十九日補發之陳福仁
    六頁）影本各一紙可參，堪信為真。
  (二)上開ＳＩＭ卡於九十年十二月二十四日期間，係搭配案外人康兆銘申辦，交由吳
    偉民之序號00000000000000之二號手機使用之事實，除經告訴代
    理人即中華電信公司南區分公司臺南營運處股長李永昌指訴綦詳外（見警卷第四
    頁），並有證人康兆銘於警詢之證述（見警卷第三頁）、0000000000
    門號搭配手機序號之通聯紀錄（見警卷第一七至一九頁）、中華電信公司高雄營
    運處電信費收據（見警卷第二○頁）各一份，及扣案手機顯示其序號之照片一幀
    （見警卷第一二頁）可佐，核與證人吳偉民於警詢、偵查及審理所陳均相符，顯
    屬無疑。
  (三)被告雖辯稱該ＳＩＭ卡係證人吳偉民自行向小吃店內顧客購得，完全與其無關云
    云，惟其關於所收受之五百元是否係ＳＩＭ卡代價、是否於申請書上填寫地址、
    申請書上所填載地址係何處、交付ＳＩＭ卡經過之供述，其前後之供述有重大歧
    異：
    1.被告於偵查中已自承其係代收購買ＳＩＭ卡之價款五百元等語（見偵一卷第九
      頁反面），嗣於原審準備程序、審理及本院時卻改稱該五百元為吳偉民當日啤
      酒消費款云云。
    2.被告初於偵查中均矢口否認所提示申請書之地址係其填載之事實（見偵一卷第
      三八頁正反面），直至筆跡鑑定結果認定與被告筆跡特徵相同後，被告始改稱
      係其所書寫（見偵二卷第八頁反面、第九頁）；又於原審審理時先謊稱：因偵
      查中未經提示申請書，故不記得曾填寫云云（見原審法院審理筆錄第二六頁）
      ，惟提示以載有「提示申請書」之偵查筆錄後，被告又改稱：係當時未戴眼鏡
      ，所以沒看清楚云云。
    3.至於申請書上所載地址，被告先於九十二年一月七日、同年六月十八日偵查中
      供稱該處係空屋云云（見偵一卷第九頁反面、第三八頁反面）；嗣於審理中改
      稱該處係其經營之小吃店地址云云（見原審法院審理筆錄第二四頁）。
    4.被告於偵查中均未提及ＳＩＭ卡交易前有填寫申請書，惟於準備程序時辯稱：
      該申請書是某日下午自稱「陳福仁」男子要其代填，當時只有其二人在場云云
      （見原審法院準備程序筆錄第三頁）；又原審審理時再改稱：自稱「陳福仁」
      答應云云（見原審法院審理筆錄第一九頁）。
    5.綜上，顯見被告所供屢屢不同，係為圖卸責而一再矯飾遮掩，導致所陳相互矛
      盾，均有重大瑕疵；是被告辯稱本案完全與其無關云云，顯屬虛偽卸責之詞，
      尚難採信。
  (四)證人吳偉民於偵查及審理時俱稱：本案ＳＩＭ卡是被告在高雄市鹽埕區○○○路
    、五福路口出賣給我的等語（見偵一卷第一○、三二、四二頁、原審法院審理筆
    錄第六頁），核與被告於九十二年一月七日偵查中自承曾收受吳偉民所交付之購
    買ＳＩＭ卡代價五百元等語（見偵一卷第九頁反面）相符，益見被告辯稱ＳＩＭ
    卡交易完全與其無關云云，均無足採信；加以本案申請書「新用戶簽章欄」所載
    之「鹽埕區○○○路五五之一號」地址，確係被告所書，已據其自承在卷；惟其
    上「原用戶簽章欄」之「陳福仁」署名，則無從證明係被告所偽造，復為被告所
    否認等情；均有載明上情之法務部調查局調科二字第○九二○○一五○四一○號
    鑑定通知書（見偵一卷第二七頁）、申請書（見警卷第一五頁）各一紙可憑；再
    參以該申請書上僅前述二處由客戶自行書寫，其餘「客戶名稱」、「
    」、「帳單通知地址」等資料，則均為當場核對證件後經電腦作業、列印而成，
    並非人工填寫，亦有該申請書，及中華電信公司行動電話業務租用契約條款一份
    （見警卷第一五頁反面）在卷可稽；足見本案確係被告夥同不詳姓名年籍成年男
    子，共同於前述犯罪時、地，冒用陳福仁名義，分別於申請書上填寫地址及署名
    所偽造，繼而行使並詐得ＳＩＭ卡。
  (五)是以，前開門號係被告夥同不詳名籍男子，共同所冒名申請所詐得，係屬無疑，
    被告所辯均屬卸責之詞，諉無可採；從而，本案事證明確，被告犯行堪以認定。
  (六)至於被告於原審請求調查證人吳偉民在九十二年六、七月間，確有將他人ＳＩＭ
    卡二張出賣予被告友人之事實一節；經查上情與本案並無關連，又本案事證已臻
    明確，被告所請並無必要，併予敘明。
三、按行動電話ＳＩＭ卡，可供通訊使用，且在一定條件下具有可轉讓性，而有相當
    之財產價值，依電信公司一般定型化契約之約定，雖行動電話門號ＳＩＭ卡之所
    有權仍屬於電信公司本身，卻得因私下之出售、轉讓行為而造成事實上所有權之
    移轉，得以刑法中詐欺取財罪之「物」論之；被告夥同不詳姓名年籍成年男子偽
    造申請書冒名申請行動電話門號，致使中華電信公司誤以為係陳福仁申辦，而提
    供該門號之ＳＩＭ卡，核其所為，係犯刑法第二百十六條、第二百十條之行使偽
    造私文書罪；第三百三十九條第一項之詐欺取財罪。被告與該不詳姓名年籍男子
    間就上揭犯行，有犯意聯絡及行為分擔，為共同正犯；又於申請書上偽造「陳福
    仁」署名之行為，為偽造文書之階段行為（最高法院四十四年臺上字第八六四號
    判例參照）不另論罪；而偽造私文書後進而持以行使，其偽造之低度行為，應為
    行使之高度行為所吸收，亦不另論罪。被告所犯上開行使偽造私文書罪、詐欺取
    財罪間，有方法結果之牽連關係，為牽連犯，應依刑法第五十五條之規定，從一
    重之行使偽造私文書罪處斷。被告曾因竊盜案件，經臺灣高等法院臺中分院判處
    有期徒刑三月確定，於九十年十月八日執行完畢，有卷附臺灣高等法院被告全國
    前案紀錄表可按，其受有期徒刑執行完畢，五年內再犯有期徒刑以上之罪，為累
    犯，應依法加重其刑。起訴書雖未記載被告詐欺取財犯行，惟此部分與前開起訴
    之行使偽造私文書部分有牽連犯之裁判上一罪關係，應為起訴效力所及，且經公
    訴人於原審當庭擴張此部分犯罪事實，本院自得併予審理。再者，申請書上「原
    用戶簽章欄」之「陳福仁」署名，並無從證明係被告所偽造，復為被告所否認等
    情，已如前述，顯見該署名係被告夥同之不詳名籍男子所為，公訴人起訴書漏未
    記載上情，容有未洽，併此敘明。
四、原審因依刑法第二十八條、第二百一十六條、第二百一十條、第三百三十九條第
    一項、第五十五條、第四十七條、第四十一條第一項、第二百一十九條，罰金罰
    鍰提高標準條例第一條前段、第二條之規定，並審酌被告素行不佳，有卷附臺灣
    高等法院被告全國前案紀錄表可按，及其冒名義申辦行動電話使用，嚴重影響通
    訊交易秩序，同時損害中華電信公司與真正名義人陳福仁之權益，且犯後猶畏罪
    否認犯行，毫無悔意，及其犯罪所得、目的、所生損害等一切情狀，量處被告有
    期徒刑四月，並諭知如易科罰金，以三百元折算一日。復以按偽造之署押，不問
    屬於犯人與否，沒收之，刑法第二百十九條定有明文；被告之共犯於申請書上「
    原用戶簽章欄」偽造之「陳福仁」署名一枚，應依刑法第二百十九條規定及共同
    正犯共同負責之法理，宣告沒收之；及敘明至於偽造之申請書一份、扣案序號0
    0000000000000之二號手機一支，分別係中華電信公司（該公司內
    部文件）、案外人康兆銘所有，而非被告所有，爰均不予宣告沒收，認事用法，
    核無不合，量刑亦屬妥適。被告上訴意旨，仍執前詞，否認犯罪，指摘原判決不
    當，為無理由，應予駁回。
據上論結，應依刑事訴訟法第三百六十八條，判決如主文。
本案經檢察官乙○○到庭執行職務。
中      華      民      國    九十三    年    十二      月      九      日
                              臺灣高等法院高雄分院刑事第九庭
                                  審判長法官  張明松
                                        法官  郭玫利
                                        法官  任森銓
右正本證明與原本無異。
如不服本判決應於收受本判決後十日內向本院提出上訴書狀，其未述上訴理由者，
並得於提起上訴後十日內向本院補提理由書狀（均須按他造當事人之人數附繕本)「
切勿逕送上級法院」。
                                      書記官  蘇恒仁
中      華      民      國    九十三    年    十二      月      九      日
附錄：本判決論罪科刑法條全文
中華民國刑法第二百一十六條
行使第二百十條至第二百十五條之文書者，依偽造、變造文書或登載不實事項或使登
載不實事項之規定處斷。
中華民國刑法第二百一十條
偽造、變造私文書，足以生損害於公眾或他人者，處五年以下有期徒刑。
中華民國刑法第三百三十九條
意圖為自己或第三人不法之所有，以詐術使人將本人或第三人之物交付者，處五年以
下有期徒刑、拘役或科或併科一千元以下罰金。
